最高法院刑事判決　　　　　　九十六年度台上字第七五四四號
上　訴　人　甲○○
　　　　　　　　　　號4樓
選任辯護人　趙元昊律師
上　訴　人　乙○○
上列上訴人等因傷害致人於死等罪案件，不服台灣高等法院中華
民國九十六年七月二十六日第二審更審判決（九十五年度上更(一)
字第五五二號，起訴案號：台灣台北地方法院檢察署九十二年度
偵字第九六三八、一００三五、一０四二二、一一五０二號），
提起上訴，本院判決如下：
    主  文
上訴駁回。
    理  由
一、上訴人甲○○部分：
按刑事訴訟法第三百七十七條規定，上訴於第三審法院，非以判
決違背法令為理由，不得為之。是提起第三審上訴，應以原判決
違背法令為理由，係屬法定要件。如果上訴理由狀並未依據卷內
訴訟資料，具體指摘原判決不適用何種法則或如何適用不當，或
所指摘原判決違法情事，顯與法律規定得為第三審上訴理由之違
法情形，不相適合時，均應認其上訴為違背法律上之程式，予以
駁回。本件上訴人甲○○上訴意旨略稱：(一)、甲○○僅以黃色橡
皮水管打被害人湯紹洪手臂二下，而被害人另遭劉耀宗、李福鎮
以黑色電纜線猛力毆打，且謝建全供述：被害人仍能正常飲食，
並在空屋內時站時坐等情。則甲○○以黃色橡皮水管打被害人湯
紹洪手臂二下之行為，其與被害人死亡間是否有因果關係，及法
醫饒宇東對上情是否能予確定，均有再予調查釐清之必要，乃原
審就上情未再予調查釐清，於法有違。(二)、原審於審判期日就證
物黑色電纜線及黃色橡皮水管各一條，並未向上訴人提示使其辨
認，於法有違。(三)、謝建全於被害人第一次遭毆打時在場，原判
決論述其未動手毆打被害人，故認其無共同傷害之犯意聯絡。而
劉耀宗第二次毆打被害人時，甲○○、謝建全、李福鎮均在場，
而該次傷害犯行若係因甲○○在場而認係共犯，則謝建全亦在場
其何以不是共犯？李福鎮第三次毆打被害人時，甲○○、謝建全
均在場，而該次傷害犯行若係因甲○○在場而認係共犯，則謝建
全亦在場其何以不是共犯？又劉耀宗該次未在場其何以係共犯？
原判決就上情未詳予論述說明，於法有違。(四)、甲○○固曾以黃
色橡皮水管毆打被害人手臂二下，然反對並阻止李福鎮用黑色電
纜線毆打被害人，足見甲○○並不贊同以黑色電纜線毆打被害人
，甲○○與劉耀宗、李福鎮間，並無犯意聯絡及行為分擔，乃原
判決就上情為不利甲○○之認定，於法有違。(五)、原判決認定甲
○○於謝建全轉知時，即有共同妨害自由之犯意聯絡，係依憑甲
○○、謝建全相關供述各情，為其主要論據。然甲○○、謝建全
均未供述於謝建全轉知時，彼等即有共同妨害自由之犯意聯絡，
原判決依憑上情為不利甲○○之認定，於法有違。(六)、原判決於
事實欄記載：劉耀宗抵達後，甲○○受李福鎮指示將空屋大門以
二支長木棍堵住，以防被害人脫逃，共同將被害人私行拘禁等情
，且參酌原判決關於乙○○部分之說明各情，足見甲○○私行拘
禁之犯意，係始於劉耀宗抵達後受李福鎮之指示。然原判決理由
欄或又說明：甲○○、謝建全係因李福鎮以電話指示要向人討債
，而共同私行拘禁被害人之行動自由等情，另又論述甲○○等在
李福鎮以電話指示時，即有私行拘禁之犯意，其事實欄之認定記
載與理由欄之論述說明，不盡一致，於法有違等語。
惟查原判決認定甲○○有原判決事實欄所載之共同傷害人之身體
因而致人於死犯行，係以訊據甲○○坦承對被害人有妨害自由及
傷害之犯行，其雖否認有傷害致人於死犯行，辯稱：伊承認有打
被害人之手兩下，但後來伊沒有再打，被害人係隔了好幾天才死
掉，其死亡與伊之傷害行為沒有關係等語。然查依甲○○、謝建
全、李榮建等人供述之內容，堪認甲○○、謝建全主觀上係受人
指使前往處理債務糾紛；依乙○○、焦文偉、謝寶玉相關供述之
內容，堪認乙○○係協助劉耀宗掌控被害人行蹤；參酌乙○○、
甲○○、謝建全、鄭保羅、雷偉生、譚振凱、連耀等人所分別供
述之內容，及連耀之0000000000號行動電話之相關通
聯紀錄，暨事實審法院勘驗民國九十二年四月三日晚間，台北市
○○○路、安和路口附近街道之監視錄影帶結果，堪認甲○○與
乙○○、劉耀宗、謝建全、李福鎮等人，對於以非法方法剝奪被
害人之行動自由，彼此間互有犯意聯絡與行為分擔，為共同正犯
；參諸被害人雙手近腕處各有一條寬約五公分之綁痕，兩踝之綁
痕則較不明顯，此有法務部法醫研究所（九二）法醫所醫鑑字第
０五三五號鑑定書在卷可稽，復有黑色電纜線一條、黃色橡皮水
管一條扣案可證，足見被害人之手腳確實遭受綑綁；甲○○供承
：被害人遭帶至拘禁空屋前時，伊基於朋友道義持黃色橡皮水管
毆打被害人等情是實，而劉耀宗、李福鎮並先後持黑色電纜線棍
毆打被害人等情，並據甲○○、謝建全供述明確，復有相關行動
電話通聯紀錄及現場照片等可資佐證，堪認甲○○與李福鎮、劉
耀宗就傷害被害人之犯行，彼此間互有犯意聯絡與行為分擔為共
同正犯；參諸甲○○供稱：伊有跟李福鎮說，叫他不要用黑色電
纜線打被害人，因為怕李福鎮打死人等情，足見甲○○對於以黑
色電纜線等物，接續毆打被害人全身要害等處，可能導致被害人
傷重死亡之結果，在客觀上能預見，惟彼等主觀上僅在教訓被害
人，並未預見所為會發生死亡之結果；被害人遭甲○○等人傷害
後受有如原判決事實欄所載之傷勢，業經檢察官督同法醫師相驗
屬實，並經法醫師解剖屍體鑑定明確，有勘驗筆錄、相驗照片、
台灣台北地方法院檢察署驗斷書、法務部法醫研究所（九二）法
醫所醫鑑字第０五三五號鑑定書在卷可稽；關於被害人之傷勢、
身體狀況及死亡原因，經法務部法醫室鑑定結果：(1)、肉眼觀察
結果：……死者身上之傷勢似是由拳頭、硬電纜線、塑膠管所造
成，硬纜線等較硬物體有可能造成裂傷。依式切開顱、胸、腹腔
，前述之傷均局限於身體較表淺部位，並無骨折、顱內出血及各
臟器之出血。心臟呈局部心肌纖維化。冠狀動脈粥狀硬化，在局
部節段有百分之七十之狹窄。(2)、對死因之看法：解剖見多處鈍
器傷及中等度冠狀動脈粥狀硬化。由死亡經過及解剖結果，認為
是多處鈍器傷害及冠狀動脈粥狀硬化兩項因素合併的情況下休克
致死。意即被害人受到的傷害在一般的情況下可能不至於死，但
潛在有心肌缺氧的時候，較容易引起休克而死亡。光是考慮冠狀
動脈硬化本身單獨一項，並非直接致命原因。(3)、鑑定結果被害
人係遭受鞭打傷（加上潛在冠狀動脈粥狀硬化）休克致死（他殺
），有法務部法醫研究所鑑定書及台灣台北地方法院檢察署相驗
屍體證明書足憑；鑑定人饒宇東證稱：……被害人死亡是外傷及
心臟本身的因素兩個和在一起造成的……被害人可能休克的原因
之一是微血管擴張，微血管擴張就是這些外傷所導致的，單獨心
臟的問題，一般人不會發生休克，因為有外傷加上去，才會有休
克，本件如果被害人沒有受這些外傷應該不會死亡，一般人如果
只有這個外傷也不一定會死亡，外傷是引起被害人死亡的原因之
一，應該是說兩個因素加起來，就是外傷跟心臟的問題等情，堪
認甲○○等傷害被害人之行為，其與被害人死亡之加重結果間，
顯有相當因果關係。饒宇東已就相關事實證述明確，甲○○原審
選任辯護人聲請再予傳喚饒宇東，核無必要。甲○○否認辯解各
情，係屬事後卸責之詞，不足採信等情，予以綜合判斷。因而撤
銷第一審關於甲○○共同傷害人之身體因而致人於死罪刑部分之
判決，就該部分依牽連犯從一重改判論處甲○○共同傷害人之身
體因而致人於死罪刑，已於判決內說明其所憑之證據及其認定之
理由，從形式上觀察，並無違背法令之情形。按證據之取捨與證
據之證明力如何，均屬事實審法院得自由裁量、判斷之職權；苟
其此項裁量、判斷，並不悖乎通常一般之人日常生活經驗之定則
或論理法則，又於判決內論其何以作此判斷之心證理由者，即
不得任意指摘其為違法，而據為提起第三審上訴之合法理由。原
判決綜合前述各項證據資料，說明甲○○與劉耀宗、李福鎮間就
傷害致人於死犯行，彼此間互有犯意聯絡及行為分擔等情，乃其
採證認事調查職權之合法行使，且無上訴意旨所稱採證認事違法
等情事，縱認原判決行文未臻完善，然其與事實及理由矛盾之情
形有間，不容任意指為違法。黑色電纜線及黃色橡皮水管各一條
，已分經第一審及原審更審前於審判期日向甲○○提示使其辨認
，甲○○對上開證物並均表示：沒有意見（第一審卷第四宗第二
三九頁、九十三年度上訴字第二二七七號卷第二宗第一八五至一
八六頁），又甲○○曾持黃色橡皮水管，及劉耀宗、李福鎮曾持
黑色電纜線，分別毆打被害人等情，並據甲○○供述明確（原判
決第十一頁第十三行至第十二頁第四行）。則原審於審判期日縱
僅提示與黑色電纜線及黃色橡皮水管，具有同等價值之黑色電纜
線及黃色橡皮水管（塑膠管）照片，然甲○○表示：沒有意見（
原審卷第一０一頁背面），且其已足以擔保原證物之真實性，與
保護甲○○之防禦權及程序正義之遵守原則無違，並不足以影響
判決之結果，依刑事訴訟法第三百八十條規定，尚不能執為合法
之第三審上訴理由。原判決已說明甲○○、劉耀宗、李福鎮就傷
害致人於死犯行部分，彼此間具有犯意聯絡及行為分擔為共同正
犯，其所依憑之證據及理由，縱認原判決相關細節未逐一說明而
有微疵，然於判決之結果並無影響，依刑事訴訟法第三百八十條
規定，仍不得據為合法之第三審上訴理由。按有利於被告之證據
不採納及應於審判期日調查之證據，係指該證據倘予採納或經調
查所能證明者，得以推翻原審判決所確認之事實，而得據以為不
同之認定而言。如非事理所必然，或係無從調查之證據方法，即
欠缺其調查之必要性，縱未調查，或未於理由特加說明，均與所
謂違背法令之情形不相適合。原判決已說明甲○○等傷害被害人
之犯行，其與被害人死亡之結果間，具有相當因果關係，又饒宇
東已就相關事實證述明確，甲○○原審選任辯護人聲請再予傳喚
，核無必要等情甚詳。而上訴意旨並未具體陳明其聲請原審再傳
喚饒宇東到庭，係為就何部分之事實再為如何之調查，且原審縱
再傳喚饒宇東到庭訊問調查，亦非即能為有利於甲○○之論斷，
尚不得任意指摘原審有應調查之證據而未予調查之違法。甲○○
上訴意旨徒憑己意或就原判決已有說明之事項，或就原審判斷證
據證明力之合法職權行使，漫指其違法，重為單純事實上之爭執
，難謂係適法上訴第三審之理由，其上訴違背法律上之程式，應
予駁回。
二、上訴人乙○○部分：
查第三審上訴書狀，應述上訴之理由，其未述者，得於提起
上訴後十日內補提理由書狀於原審法院，已逾上述期間，而於第
三審法院未判決前仍未提出上訴理由書狀者，第三審法院應以判
決駁回之，刑事訴訟法第三百八十二條第一項、第三百九十五條
後段規定甚明。本件上訴人乙○○經原判決論處共同以非法方法
剝奪人之行動自由罪刑後，不服原判決，於九十六年八月十五日
具狀提起上訴，並未述理由，迄今逾期已久，於本院未判決前
仍未提出上訴理由，依上開規定，其上訴自非合法，應予駁回。
據上論結，應依刑事訴訟法第三百九十五條，判決如主文。
中　　華　　民　　國　九十六　年　 十二 　月　二十七　日
                      最高法院刑事第一庭
                          審判長法官  董　明　霈
                                法官  林　茂　雄
                                法官  張　祺　祥
                                法官  呂　永　福
                                法官  蘇　振　堂
      本件正本證明與原本無異
                                      書  記  官
中　　華　　民　　國　九十七　年　　一　　月　　四　　日
                                                      Ｑ
